臺灣臺北地方法院交通事件裁定
原處分機關　臺北市交通事件裁決所
異　議　人
即受處分人　松忠交通有限公司
法定代理人　丁平和
上列異議人即受處分人松忠交通有限公司因違反道路交通管理處
罰條例案件，對於臺北市交通事件裁決所中華民國100年3月11日
所為之處分（原處分案號：北市裁罰字第裁22-Z00000000號），
聲明異議，本院裁定如下：
    主  文
原處分撤銷。
松忠交通有限公司不罰。
    理  由
一、按汽車駕駛人，駕駛汽車有行車速度，超過規定之最高時速
    60公里以上者，處新臺幣6 千元以上2 萬4 千元以下罰鍰，
    並當場禁止其駕駛；汽車駕駛人有第1 項第1 款、第2 款或
    前項行為者，並吊扣該汽車牌照3 個月，道路交通管理處罰
    條例（下稱處罰條例）第43條第1 項第2 款、第4 項前段分
    別定有明文。
二、原處分意旨略以：受處分人所有車牌號碼518-B3號營業一般
    小客車於100 年2 月12日2 時1 分行經國道一號南下31公里
    處，有駕駛人行車速度超過規定之最高時速60公里以上（處
    車主）之違規行為而遭原舉發單位掣單予以舉發。嗣受處分
    人於舉發通知單所載應到案日期前到案提出申訴，經原處分
    機關臺北市交通事件裁決所函請舉發單位調查結果，仍認受
    處分人違規行為明確，乃依道路交通管理處罰條例第43條第
    4 項、違反道路交通管理事件統一裁罰基準及處理細則第41
    條、第43條、第44條及第67條之規定，於100 年3 月11日以
    北市裁罰字第裁22-Z00000000號裁決書裁罰受處分人吊扣汽
    車牌照3 個月等語。
三、聲明異議意旨如附件所載。
四、經查：
  (一)異議人松忠交通有限公司所有之車牌號碼518-B3號營業一般
    小客車，於前揭時、地因汽車駕駛人林榮章有行車速度超過
    規定之最高時速60公里以上之違規行為遭原舉發機關掣單舉
    發，有卷附舉發通知單（處罰條例第43條第1 項第2 款部分
    之原舉發單號：公警局交字第Z00000000 號、處罰條例第43
    條第4 項部分之原舉發單號：公警局交字第Z00000000 號）
    影本2 紙、內政部警政署國道公路警察局第一警察隊100 年
    3 月11日公警一交字第1000170493號函、臺北市交通事件裁
    決所100 年2 月22日北市裁罰字第10031787300 號函在卷可
    查，並為異議人所自承，是本件違規汽車之所有人與汽車駕
    駛人，並非同一，先予敘明。
  (二)違反行政法上義務之處罰，以行為時之法律或自治條例有明
    文規定者為限。行政罰法第4 條定有明文；行政機關應依法
    律而為行政行為，就對人民自由權利所為之限制須有法律或
    經法律授權行政機關訂定之法規命令明文規定始得為之，為
    民主法治國家基本原則之一，故對於違反社會性程度輕微之
    行為，處以罰鍰、沒入或其他種類行政罰，雖較諸對侵害國
    家、社會、個人法益等科以刑罰之行為情節輕微，惟本質上
    仍屬對於人民自由或權利之不利處分，其應適用處罰法定主
    義，仍無不同。為使行為人對其行為有所認識，進而擔負其
    在法律上應有之責任，自應以其違反行政法上義務行為時之
    法律或經法律授權行政機關訂定之法規命令有明文規定者為
    限（參看行政罰法第4 條立法理由）。道路交通管理處罰條
    例第43條第1 項第2 款、第4 項規定「汽車駕駛人有第1 項
    第1 款、第2 款或前項行為者，並吊扣該汽車牌照3 個月」
    ，由條文前後連貫以「並」連接同條第1 項處罰汽車駕駛人
    罰鍰之規定，可見本條第4 項規定意旨亦係在處罰汽車駕駛
    人，立法者並無意規定在此種情形即得將該處罰轉嫁予汽車
    所有人。再者，觀之道路交通管理處罰條例其他有關將處
    罰轉嫁予汽車所有人之規定，例如第34條後段之「如應歸責
    於汽車所有人者，得吊扣其汽車牌照3個月。」、第35條第
    6項之「汽車所有人，明知汽車駕駛人有第1 項各款情形，
    而不予禁止駕駛者，依第1項規定之罰鍰處罰，並吊扣該汽
    車牌照1個月。」、第62條第5項之「第1項及前項肇事逃逸
    案件，經通知汽車所有人到場說明，無故不到場說明，或不
    提供汽車駕駛人相關資料者，吊扣該汽車牌照1 個月至3 個
    月。」，均有明定以汽車所有人未善盡查證、管理責任或不
    履行一定義務之可歸責於汽車所有人之事由，而上開第43條
    第1 項第2 款、第4 項之規定則並無規定汽車所有人之可歸
    責事由，可見該條項之規定並非將處罰轉嫁予汽車所有人。
    是故，道路交通管理處罰條例第43條第4 項之規定，既僅明
    文處罰「汽車駕駛人」，且同條例亦無其他規定在此情形得
    對「汽車所有人」予以併罰，則依前引行政罰法第4 條「處
    罰法定原則」，行政機關自不得逾越法律之規定，對「汽車
    所有人」為吊扣該汽車牌照3個月之處分。原處分機關移送
    書意見認汽車牌照為汽車所有人所有，駕駛人無法提供，本
    案當由汽車所有人繳交牌照俾執行吊扣等語，顯係誤會，非
    可所採。
五、綜上所述，本件異議人既非違規之汽車駕駛人，原處分機關
    自不得以法律所無之規定，對異議人作成限制或剝奪其自由
    或權利之處分。則原處分機關以異議人為前揭車牌號碼車輛
    之汽車所有人即依處罰條例第43條第4 項、違反道路交通管
    理事件統一裁罰基準及處理細則第41條、第43條、第44條及
    第67條之規定，裁罰異議人吊扣汽車牌照3 個月之處分，即
    有未洽。從而，異議人提起本件聲明異議，為有理由，應由
    本院將原處分撤銷，諭知異議人不罰，以資適法。
據上論斷，應依道路交通事件處理辦法第19條前段，裁定如主文
。
中    華    民    國   100    年    6     月    29    日
                        交通法庭  法  官  高若珊
上正本證明與原本無異。
如不服本裁定，應於裁定送達後5日內向本院提出抗告狀。
                                  書記官  游曉婷
中    華    民    國   100    年    6     月    30    日